【裁判字號】    92,台上,4597
【裁判日期】    920821
【裁判案由】    違反著作權法
【裁判全文】
最高法院刑事判決                              九十二年度台上字第四五九七號
    上  訴  人  甲○○
右上訴人因違反著作權法案件，不服台灣高等法院中華民國九十二年四月三十日第二
審判決（九十二年度上訴字第二二二號，起訴案號：台灣台北地方法院檢察署九十一
年度偵字第五五四一號），提起上訴，本院判決如左：
    主  文
原判決撤銷，發回台灣高等法院。
    理  由
本件原判決認定武俠小說作家查良鏞（筆名：金庸）所著作之「金庸作品集」語文著
作（文字著述。共十四部，包括線裝本、精裝本、平裝本、袖珍本），已自民國八十
五年（西元一九九六年）七月一日起專屬授權予遠流出版事業股份有限公司（下稱遠
流公司），取得在中華民國台灣地區獨家出版發行之權利，由該公司出版發行共三十
六冊（包括射鵰英雄傳、碧血劍等）。上訴人甲○○係眾利書店（址設台北市○○○
路○段六九巷一五弄四號）負責人，其從舊書攤或私人處等所取得之莫愁書局四十七
年三月出版之「萍蹤俠影錄」、吉明書局印行之「英雄傳」及時時出版社（內頁記載
三玉圖書文具公司）四十六年十月十三日出版之「碧血劍」、翻印香港大榮圖書文具
公司之「碧血劍」，均係未經著作權人查良鏞之同意或授權在台灣地區發行之「舊本
」盜印版作品，竟意圖銷售營利，基於擅自以重製之方法侵害他人之著作財產權之單
一犯意，從八十九年某月間起，利用不知情之不詳姓名成年人，在不詳地點重新打字
、製版、印刷，於九十年十二月間，同時擅自重製與遠流公司獲得專屬授權重製之「
射鵰英雄傳」、「碧血劍」修訂版內容實質相同之「射雕英雄傳」六集、「碧血劍」
三集，每集發行一千冊，基於販賣之概括犯意，先後多次以每冊新台幣（下同）一百
五十元之價格售賣交付予不特定之消費顧客，以此方式侵害上開著作財產權。嗣經遠
流公司發覺，向法務部調查局台北市調查處提出告訴，由該處向台灣台北地方法院聲
請搜索票，於九十一年一月十六日在「眾利書店」上址查獲上訴人所有擅自重製之如
原判決附表所示之物等情。因而撤銷第一審判決，改判仍論處上訴人意圖銷售而擅自
以重製之方法侵害他人之著作財產權罪刑（處有期徒刑柒月），固非無見。
惟按審判期日之訴訟程序，專以審判筆錄為證，又證物應提示被告，令其辨認，如係
文書而被告不解其意義者，應告以要旨，刑事訴訟法第四十七條、第一百六十四條分
別定有明文，上開規定，依同法第三百六十四條之規定復為第二審審判程序所準用。
查原判決以本件著作權人查良鏞（筆名金庸）兼具中國及英國國籍，因而認其著作自
受我國著作權法之保護，係以告訴代理人嚴裕欽律師之陳明（見原審卷第七七頁、七
八頁）為依據，然依原審九十二年四月十六日審判筆錄之記載，審判長訊問告訴人代
理人：金庸（查良鏞）是那一國國籍？告訴代理人僅陳明：中國籍及英國籍，相關資
料另行查報（見原審卷第七七頁、七八頁），並無其他證據以資認定查良鏞之國籍，
而查良鏞具何國國籍，事涉其著作是否受我國著作權法保護之認定，原判決遽以告訴
代理人之陳述為判決之基礎，與證據法則自有違背。又告訴代理人雖於審判期日後已
向原審陳報查良鏞之中國香港地區身分證明文件，然已無從提示令上訴人辨認，以踐
行法定之訴訟程序，難謂適法。次按證據雖已調查而其內容尚未明瞭者，即與未經調
查無異，如遽行判決，仍屬應於審判期日調查之證據而未予調查。本件原判決認告訴
人遠流公司具有查良鏞所著作之射鵰英雄傳、碧血劍於台灣地區獨家出版發行之專屬
授權，係以遠流公司與查良鏞簽署之出版期限受讓契約，而查良鏞專屬授權遠流公司
之著作為「金庸作品集」，其授權範圍於西元一九八五年九月一日起至一九九○年十
二月三十一日止之出版權限期授讓契約為據，表示為「『金庸作品集』共十二部三十
六冊」，而自西元一九九六年七月一日起至二○○一年六月三十日止，及自西元二○
○一年七月一日起至二○○六年六月三十日之出版權限期受讓契約，均表示為「金庸
作品集（共十四部，包括線裝本、精裝本、平裝本、袖珍本）」（見偵他卷第十至十
五頁），則查良鏞於第一次與第二、三次所授權範圍究為十二部或十四部？共幾冊？
似不盡相符，而查良鏞所著作之作品眾多，上開授權是否均包含射鵰英雄傳及碧血劍
之專屬授權，亦無法自上開出版權限期受讓契約明白窺知，原判決遽認告訴人具有本
案被侵害著作權之專屬授權，而具告訴權，亦有調查職責未盡之違誤。以上或為上訴
意旨所指摘，或為本院得依職權調查之事項，應認原判決有撤銷發回更審之原因。另
著作權法已於九十二年七月九日修正公布施行，案經發回，併應注意及之，合予敘明
。
據上論結，應依刑事訴訟法第三百九十七條、第四百零一條，判決如主文。
中      華      民      國    九十二    年      八      月    二十一    日
                              最高法院刑事第八庭
                                  審判長法官  莊  登  照
                                        法官  洪  明  輝
                                        法官  黃  一  鑫
                                        法官  魏  新  和
                                        法官  林  秀  夫
      右正本證明與原本無異
                                              書  記  官
中      華      民      國    九十二    年      八      月    二十八    日


司法院資訊處製作；財團法人民間司法改革基金會備份。
